臺灣高等法院臺南分院刑事裁定
110年度毒抗字第719號
抗  告  人  林俊成





上列抗告人因強制戒治案件，不服臺灣雲林地方法院中華民國11
0年8月18日裁定（110年度毒聲字第380號）提起抗告，本院裁定
如下：
    主  文
抗告駁回。
    理  由
一、本件抗告意旨略以：伊前因公共危險案件入監服刑，於入監
    前已戒癮治療完畢，已無施用毒品，嗣再經裁定送觀察勒戒
    ，單憑心理醫師2次不到5分鐘之簡短問話就認定伊有繼續施
    用毒品的傾向，難以讓人信服，此無異多加一年的刑責，爰
    提起抗告，請求撤銷原裁定云云。
二、按「觀察、勒戒後，檢察官依據勒戒處所之陳報，認受觀察
    、勒戒人有繼續施用毒品傾向者，檢察官應聲請法院裁定令
    入勒戒處所強制戒治，其期間為6 個月以上，至無繼續強制
    戒治之必要為止，但最長不得逾1 年」，毒品危害防制條例
    第20條第2 項後段定有明文。又有無繼續施用毒品傾向之評
    估標準，依勒戒處所評分說明手冊規定，係以「前科紀錄與
    行為表現」、「臨床評估」及「社會穩定度」3項合併計算
    分數：㈠分數60 分以上，判定為有繼續施用毒品傾向。㈡50
    分以下判定為無繼續施用毒品傾向。㈢51分至59分間判定者
    再做整體評估後決定，若判定為有繼續施用毒品傾向需加註
    理由。…而其中之「前科紀錄與行為表現」係依毒品犯罪相
    關司法紀錄、首次毒品犯罪年齡、其他犯罪相關紀錄、入所
    時尿液毒品檢驗、所內行為表現；「臨床評估」係物質使用
    行為、合法物質濫用、使用方式、使用年數、精神疾病共病
    （含反社會人格）、臨床綜合評估（含病識感、動機、態度
    、就醫意願）；「社會穩定度」則係依工作、家庭等，作為
    判斷分數之依據。故評斷有無吸食毒品傾向，係一具體個案
    之臨床實務及相關事證等情綜合判定，涉及專門醫學，
　　具有相當之專業依據及標準，又強制戒治之目的，係為協助
    施用毒品者戒斷毒品之心癮及身癮所為之一種保安處分，而
    該評估標準係適用於每一位受觀察、勒戒處分之人，具一致
    性、普遍性、客觀性。綜合判斷之結果，倘其評估由形式上
    觀察無擅斷或濫權等明顯不當之情事，法院宜予尊重。
三、經查：抗告人前因施用第一級毒品案件，經台灣雲林地方檢
    察署命附戒癮治療處分及預防再犯所為必要命令之緩起訴處
    分，嗣抗告人於緩起訴期間再故意犯罪，故台灣雲林地方檢
    察署乃撤銷其緩起訴等情，有各該書類資料可考，原審法院
    認其難以等同有受觀察勒戒處分之情形，乃將抗告人於本案
    施用第一級毒品部分，於110年4月1日以110年度毒聲字第57
    號裁定令入勒戒處所執行觀察、勒戒，有上開刑事卷宗在卷
    可查。而其入所觀勒執行後，經評定結果，其「前科紀錄與
    行為表現」為27分、「臨床評估」為46分、「社會穩定度」
    則為0 分；若以動、靜態因子區分，其中「動態因子」為16
    分、「靜態因子」為57分，總計73分，而判定其有繼續施用
    毒品之傾向，有該所110年7月29日函附「有無繼續施用毒品
    傾向評估標準紀錄表」及證明書附卷可憑（見撤緩毒偵卷第
    79-80頁）。
四、法務部因應毒品危害防制條例修正及最高法院刑事大法庭10
    9年度台上大字第3826號裁定，洽請衛生福利部協助研修「
    有無繼續施用毒品傾向評估標準」後，已將「有無繼續施用
    毒品傾向評估標準紀錄表」及「有無繼續施用毒品傾向評估
    標準說明手冊」加以修正，並於110年3月26日實施，修正後
    之評估標準已放寬許多，有利於抗告人，然抗告人經適用新
    修正之評估標準結果，仍被判定為「有繼續施用毒品之傾向
    」。上開綜合判斷之結果，係該所相關專業知識經驗人士，
    依其本職學識就抗告人之前科紀錄及行為表現、臨床評估及
    社會穩定度等因素所為之綜合判斷，具有科學驗證所得之結
    論，且由形式上觀察，並無擅斷或濫權等明顯不當之情事，
    自得資為判斷被告有無繼續施用毒品傾向之證明。本案抗告
    人既有施用第一級毒品之事實，經原審法院裁定送勒戒處所
    執行觀察、勒戒後，經勒戒處所依個案之臨床實務及具體事
    證，專業評估判定抗告人為「有繼續施用毒品傾向」，尚未
    戒除毒癮，則為降低其再次施用毒品之危險性，自有依法施
    以強制戒治之必要。復查該「有無繼續施用毒品傾向評估標
    準紀錄表」已詳載計算之標準，尚非空洞無據，抗告人空言
    徒憑己見，謂僅憑心理醫師2次簡短談話即遭判定有繼續施
    用毒品傾向，有所不妥而提出質疑云云，自難執為免除強制
    戒治處分之理由。
五、從而，本件抗告人前依原審法院裁定令入勒戒處所施以觀察
    勒戒，既經專業評估有繼續施用毒品傾向，無法戒斷毒癮，
    自有再施以強制戒治之必要。
六、綜上所述，原審法院因而依檢察官之聲請，適用毒品危害防
    制條例第20條第2 項後段之規定，裁定令入戒治處所施以強
    制戒治，其期間為6 個月以上，至無繼續強制戒治之必要為
    止，但最長不得逾1 年，經核並無不合。從而，抗告人仍執
    前陳詞指摘原裁定為不當，難認有理由，應予駁回。
七、據上論斷，應依刑事訴訟法第412條，裁定如主文。　
中　　華　　民　　國　　110 　年　　9 　　月　　6　　日
                  刑事第七庭    審判長法　官  吳勇輝
                                      法　官  吳錦佳
                                      法　官  黃國永
以上正本證明與原本無異。
不得再抗告。
　　　　　　　　　　　　　　　　　　　書記官　葉宥鈞　　
中　　華　　民　　國　　110 　年　　9 　　月　　6 　　日